【裁判字號】    88,上易,2721
【裁判日期】    890210
【裁判案由】    傷害
【裁判全文】
臺灣高等法院刑事判決                          八十八年度上易字第二七二一號
    上  訴  人  臺灣板橋地方法院檢察署檢察官
    被      告  乙○○
右上訴人因被告傷害案件，不服臺灣板橋地方法院八十年度易字第四０二九號，中華
民國八十八年四月二十三日第一審判決（起訴案號：臺灣板橋地方法院檢察署八十七
年度偵字第一三二六三號）提起上訴，本院判決如左：
    主      文
上訴駁回。
    理      由
一、公訴意旨略以：被告乙○○於民國（下同）八十七年一月二十日下午八時三十五
    分許，在台北縣泰山鄉○○路一四八號前，因與告訴人丙○○起爭執，竟持木棍
    毆打告訴人，致告訴人受有左小腿脛前瘀傷、右顳部瘀腫傷等傷害。因認被告涉
    有刑法第二百七十七條第一項傷害之罪嫌云云。
二、按犯罪事實應依證據認定之，無證據不得推定其犯罪事實。又不能證明被告犯罪
    ，應諭知無罪之判決，刑事訴訟法第一百五十四條、第三百零一條第一項前段分
    別定有明文。次按被害人之陳述如無瑕疵，且就其他方面調查又與事實相符，固
    足採為科刑之基礎，倘其陳述尚有瑕疵，則在未究明前，遽採為論罪科刑之根據
    ，即難認為適法，最高法院六十一年臺上字第三０九九號著有判例可參。再按為
    刑事訴訟法上證明之資料，無論其為直接證據或間接證據，均須達於通常一般之
    人均不致於有所懷疑，而得確信其為真實之程度，始得據為有罪之認定，若其關
    於被告是否犯罪之證明未能達此程度，而有合理性懷疑之存在，致使無從形成有
    罪之確信，根據「罪證有疑，利於被告」之證據法則，即不得遽為不利於被告之
    認定，此觀諸最高法院七十六年臺上字第四九八六號判例意旨自明。公訴意旨認
    被告乙○○涉有傷害罪嫌，無非以告訴人丙○○之指訴，以及卷附之診斷證明書
    一紙，且被告亦供承案發時伊有在現場等情，為其論罪依據。
三、訊據被告乙○○堅決否認有何右揭傷害之犯行，辯稱：當時係丙○○毆打伊，致
    伊傷重倒在地上，伊並無反手機會，亦未毆打丙○○等語。經查：
（一）本件告訴人因於上開時間地點持隨手拾得之木棍一支毆打被告，使被告受有後
      腦腫脹四×四公分、前額裂傷三×０‧二×０‧五公分、左足部瘀血十×十公
      分之傷害之事實，業經被告供明在卷，復經告訴人陳明無訛，並有診斷證明書
      一紙附卷可稽，且經臺灣板橋地方法院於八十七年度易字第一八一四號傷害案
      件審理中認定明確而判決告訴人有罪，有該案件判決書一份在卷可參。告訴人
      雖提出診斷書，指述其亦遭被告持木棍毆打，致其受有左小腿脛前瘀血二×二
      公分、左顳部皮下瘀腫二×二公分等傷害，並於警訊時指稱：「我順手在旁邊
      拿起木棍打傷其左足後，他返回廠房拿木棍丟我，再進入廠內拿兩支木棍與我
      互打，結果我為了自衛，不慎將其頭部打傷」云云，於原審調查時指稱：「他
      （指被告）又回工廠再拿二支木條衝向我又要打我，所以我也順手又拿起二支
      木棍架開他，他有打到我，後來就有同事來把我們架開」（原審卷第五十五頁
      ），然此為被告所堅詞否認。且被告於遭告訴人毆打後之翌日即因傷重住院無
      法上班，而告訴人仍正常上班，此業經被告供明與告訴人陳明一致屬實，並經
      證人即被告、告訴人之同事李佳福於原審審理中證述明確。準此，茍告訴人所
      述屬實，被告於遭告訴人以木棍打傷左足後，仍先後二次返回廠房拿數支木棍
  打告訴人，告訴人當時僅因持木棍架開被告之木棍，不慎打傷被告頭部，衡情
      ，何以被告所受之傷害遠較告訴人所受之傷害嚴重？又何以被告能於其左足遭
      木棍打傷之狀況下，猶綽有餘裕而先後二次返回廠房持木棍毆打告訴人？足認
      告訴人所述情節之真實性，已有可疑，被告所述，較合於常情。另參酌告訴人
      於警訊時僅陳明其頭部遭被告打傷，此與告訴人所提出之診斷證明書上所記載
      之傷勢為左顳部（按即左耳門骨部位）皮下瘀腫、左下腿脛前皮下瘀血，亦有
      出入，且告訴人於警訊時自承無驗傷證明，而依其提出之診斷證明書所示，告
      訴人係事發後之第三天即八十七年一月二十三日始應診驗傷等情以觀，告訴人
      所驗得之傷勢是否確為被告所造成，已足令通常一般人產生合理性之懷疑，而
      無法達到確信其為真實之程度，根據「罪證有疑，利於被告」之證據法則，即
      不得遽為不利於被告之認定。
（二）關於告訴人指述之事實是否有人證可佐乙節，據告訴人所述，其遭被告打傷當
      時，工廠同事李佳福、甲○○均在場目睹，而舉該二人為人證，然被告卻辯以
      「李佳福沒看到，甲○○出來時，我已經被二個菲律賓外勞扶著，因我被打得
站不起來」等語，經原審訊問證人李佳福之結果，李佳福證述其僅看到被告與
      告訴人發生口角，並未目睹雙方互毆之情形，此一證言核與被告所述情節相符
      。足認告訴人就當時之事發經過所為陳述，其內容顯有瑕疵可指，亦無其他證
      據可供調查以證明與事實相符，尚難遽採為論罪科刑之基礎。另甲○○迭經原
      審及本院傳拘仍未到庭，無法訊明以查證告訴人所述是否真實，自難憑告訴人
      之片面指述，逕認被告有傷害之行為。
（三）復查，告訴人丙○○於本院調查時請求測謊，經函請內政部警政署刑事警察局
      對被告乙○○及告訴人丙○○二人進行測謊，其對被告乙○○測謊之結果為：
      「（你有沒有拿木棍打丙○○？）沒有。」並無不實反應；「（有關本案，你
      有沒有拿木棍）打丙○○？）沒有。」並無不實反應；「（你和丙○○爭吵時
      ，有沒有拿木棍？）沒有。」並無不實反應。而對告訴人丙○○測謊之結果則
      為：「（乙○○有沒有拿木棍打你？）有」呈不實反應；「（有關本案，乙○○那天有沒有拿木棍打你？）有」呈不實反應；「（乙○○那天有沒有進入工
      廠拿木棍打你？）有」呈不實反應。此有內政部警政署刑事警察局八十八年十
      二月十六日刑鑑字第一三四九二四號函在卷可稽（見本院卷第五十四頁），足
      見告訴人丙○○指述被告乙○○涉嫌傷害，顯非實在。
四、此外，本院查無其他積極證據足認被告有何傷害犯行，本件不能證明被告犯罪，
    原審因而為被告無罪之諭知，其認事用法，核無違誤。檢察官上訴意旨略以：被
    告乙○○毆打告訴人之事實，有證人李佳福、甲○○為證，原審未拘提證人即判
    決被告無罪，似嫌率斷云云。唯查，公訴人未依法克盡舉證責任，其中李佳福已
    由原審訊問明確，有如前述。經本院再傳拘證人甲○○未到庭，訊之告訴人丙○○則稱：「不用再傳」（見本院卷第二十頁），並請求測謊，而對被告乙○○及
    告訴人丙○○二人進行測謊之結果，顯示告訴人丙○○指述被告乙○○涉嫌傷害
    ，並非實在，已如前述，自無續行傳拘甲○○之必要。綜上，檢察官之上訴為無
    理由，應予駁回。
據上論斷，應依刑事訴訟法第三百六十八條，判決如主文。
本案經檢察官沈明彥到庭執行職務。
中    華    民    國    八十九    年        二      月        十       日
                            臺灣高等法院刑事第二十二庭
                                審判長法  官  童  有  德
                                      法  官  胡  方  新
                                      法  官  林  文  舟
右正本證明與原本無異。
不得上訴。
                                      書記官  莊  昭  樹
中    華    民    國    八十九    年        二      月       十四       日


司法院資訊處製作；財團法人民間司法改革基金會備份。
